【裁判字號】    95,破,18
【裁判日期】    950519
【裁判案由】    宣告破產
【裁判全文】
臺灣桃園地方法院民事裁定                95年度破字第18號
聲請人  甲○○
上列當事人間聲請宣告破產事件，本院裁定如下：
    主  文
聲請駁回。
程序費用由聲請人負擔。
    理  由
一、聲請意旨略以：聲請人前因理財不當，復未能量入為出，致
    四處向銀行借貸週轉，已使聲請人不堪負荷，每每只能清償
    最低應繳金額，至民國95年3 月後，各債權人紛紛寄發存證
    信函或向法院請求聲請人清償債務，而聲請人原名下所有之
    車號8P-1061 車輛（下稱系爭車輛），亦因無力清償已遭車
    輛貸款抵押權人和潤企業股份有限公司（下稱和潤公司）取
    回，另聲請人名下所有之不動產亦負有抵押權債務，債務金
    額高達新台幣（下同）525 萬元。聲請人本擬盡量努力工作
    賺錢以償還各債權人，然每月應償還各家銀行最低應繳金額
    已逾15萬元，聲請人每月薪資所得僅5 萬元，負擔履行債務
    已不可能，如各債權人可免除利息或部分本金，同意聲請人
    再以餘額分期攤還，在數年後應可清償，但各債權人無法讓
    步，聲請人確已無清償能力，為此依破產法規定請求准予裁
    定宣告聲請人破產，俾早日清理債務等語。
二、按破產，對債務人不能清償債務者，宣告之；破產宣告時屬
    於破產人之一切財產，及將來行使之財產請求權，破產宣告
    後，破產終結前，破產人所取得之財產，為破產財團；財團
    費用及財團債務，應先於破產債權，隨時由破產財團清償之
    。破產法第57條、第82條第1 項、第97條分別定有明文。是
    破產程序乃於債務人不能清償其債務時，為使多數債權人獲
    得平等滿足，並兼顧債務人之利益，而就債務人之總財產，
    由法院參與之一般強制執行程序之謂；法院就破產之聲請，
    依職權為必要之調查，如債務人確係無財產，則破產財團不
    能構成，即無從依破產程序清理債務，參照破產法第148 條
    之旨趣，自應依同法第63條，以裁定駁回其聲請。亦有司法
    院院字第1505號解釋可資參照。故如構成破產財團之債務人
    財產，明顯不足清償破產財團費用及財團債務時（財團費用
    為：因破產財團之管理、變價及分配所生之費用，破產債權
    人共同利益所需審判上之費用，破產管理人之報酬，破產人
    及其家屬之必要生活費及喪葬費。財團債務為：破產管理人
    關於破產財團所為行為而生之債務，破產人管理人為破產財
    團請求履行雙務契約所生之債務，或因破產宣告後應履行雙
    務契約而生之債務，為破產財團無因管理所生之債務，因破
    產財團不當得利所生之債務。見破產法第95條、第96條之規
    定），依破產法第148 條規定，法院於宣告破產後，隨即須
    同時宣告破產程序終止，此無異徒增破產程序及費用之浪費
    ，且無益於債務人及其他債權人，故參照上開司法院解釋意
    旨，如有此情狀，聲請宣告破產即無實益，自應適用同法第
    63條規定，以裁定駁回破產宣告之聲請。
三、經查聲請人現有財產僅有門牌號碼桃園縣桃園市○○里○○
    ○街15號地下三層、同街21號15樓之2 房屋及其坐落基地即
    同市○○段102 地號土地之所有權或應有部分，與系爭車輛
    乙部，上開不動產業已設定最高限額300 萬元之抵押權予玉
    山商業銀行，惟聲請人積欠17家銀行之信用卡或信用貸款或
    房屋貸款、汽車貸款，共525 萬元等情，有聲請人提出之財
    產歸屬資料清單、土地登記謄本、債權人債權金額清冊各1
    件、建物登記謄本2 件在卷可稽，雖堪信聲請人主張其財產
    已不足清償債務乙節為真實。惟聲請人自承系爭車輛已遭抵
    押權人和潤公司取回，且聲請人僅餘之上開不動產之價值顯
    然不足清償其積欠玉山商業銀行之抵押貸款，亦有上開財產
    歸屬資料清單可查，足見聲請人之財產已不足清償有抵押權
    之玉山商業銀行。依破產法第108 條規定，在破產宣告前，
    對於債務人之財產有質權、抵押權或留置權者，就其財產有
    別除權。有別除權之債權人，不依破產程序而行使其權利。
    是如宣告聲請人破產，玉山商業銀行及和潤公司仍得不依破
    產程序逕行對系爭不動產及車輛行使抵押權，則扣除系爭不
    動產及車輛後，聲請人並無可供構成破產財團之財產，如予
    宣告破產，除無法支付破產管理人、監查人之報酬及破產程
    序所需之各項費用外，亦無餘額可清償聲請人對其他債權人
    之債務，要與破產制度之目的相違背，揆諸前開說明，本件
    聲請宣告破產要無實益，亦無理由，不應准許。
四、依破產法第5 條、民事訴訟法第78條，裁定如主文。
中    華    民    國    95    年    5     月    19    日
                  民事第三庭    法  官  林雯娟
以上正本係照原本作成
如對本裁定抗告，須於裁定送達後10日內向本院提出抗告狀，並
應繳納抗告費新台幣1,000 元。
中    華    民    國    95    年    5     月    19    日
                                書記官  簡維萍


司法院資訊處製作；財團法人民間司法改革基金會備份。
